臺灣高等法院刑事判決　　　　　　　　94年度上易字第1651號
上　訴　人　臺灣基隆地方法院檢察署檢察官
被　　　告　甲○○
上列上訴人因被告毒品危害防制條例案件，不服臺灣基隆地方法
院94年度易字第128號，中華民國94年8月12日第一審判決（起訴
案號：臺灣基隆地方法院檢察署94年度毒偵字第762號），提起
上訴，本院判決如下：
    主  文
上訴駁回。
    理  由
一、按案件曾經判決確定者，應諭知免訴之判決，刑事訴訟法第
    302 條第1 款定有明文。故對於已經提起公訴或自訴之同一
    案件，在同一法院重行起訴者，倘先行起訴或自訴部分，業
    經實體上之判決確定，則重行起訴部分，即應為免訴之判決
    。此項原則，不論實質上之一罪，或想像競合犯、牽連犯、
    連續犯等裁判上之一罪，其一部事實已經判決確定者，對於
    構成一罪之其他部分，均有其適用，乃因基於審判上不可分
    之關係，在審理事實之法院，對於全部犯罪事實，本應依法
    均予審判，故其判決確定之既判效力，自應及於全部之犯罪
    事實，倘檢察官復就牽連犯中之方法或結果行為，重行起訴
    ，即應諭知免訴之判決，不得再予論科（60年台非字第77號
    判例參照）
二、公訴意旨略以：被告甲○○（原名陳堅華）基於施用第二級
    毒品安非他命之犯意，於民國（下同）94年3月1日晚間9時
    許為警採尿前回溯96小時內某時，在不詳地點，施用第二級
    毒品安非他命。嗣為警於94年3月1日晚間6時55分許，在基
    隆市○○○街8巷龍騰大地大樓地下室查獲，經警採集其尿
    液送驗，結果則呈甲基安非他命陽性反應，因認被告涉犯毒
    品危害防制條例第10條第2項之施用第二級毒品罪嫌云云。
三、經查：
(一)、被告於原審準備程序坦承於94年3月1日某時，以將第一級毒
    品海洛因、第二級毒品安非他命混合清水加入注射針筒內，
    再施打左手臂血管方式，同時施用海洛因、安非他命一次之
    事實。而被告該次為警查獲後所採集之尿液檢體，經送驗結
    果呈海洛因之嗎啡陽性反應、甲基安非他命陽性反應，有偵
    查卷附臺灣尖端先進生技醫藥股份有限公司94年3月21日濫
    用藥物檢驗報告、原審卷附法務部調查局94年5月5日調科壹
    字第9462101600號檢驗通知書可憑，足見被告自白與事實相
    符可採。
(二)、按「國內甲基安非他命施用方式主要以燒煙吸食為主，而海
    洛因施用方式有注射方式（以針筒施打）或以燒煙吸食。兩
    者是否可同時混合施用，依藥理作用區分，海洛因係中樞神
    經抑制劑，安非他命類毒品係中樞神經興奮劑，二者作用機
    轉不同，本不宜共用，然對毒品施用者並無此一原則的必要
    ，同常可視其習性，同時混合施用任何毒品」、「目前國內
    發現的都為甲基安非他命的鹽酸鹽，可以口服、鼻吸、煙吸
    或注射方式施用」、「安非他命使用之劑量隨使用方式不同
    亦有不同，以血管注射時使用量最少，口服次之」，有原審
    卷附法務部調查局94年6月8日調科壹字第09400229960號函
    、行政院衛生署管制藥品管理局93年2月9日管宣字第093000
    1092號函、法務部法醫研究所90年3月5日法醫所90清字第03
    46函可佐，足見海洛因、安非他命可經由針筒注射方式混合
    施用，則被告自白以針筒同時施打海洛因、安非他命乙節，
    並非不可信。
(三)、被告前因施用第二級毒品案件，二度經觀察、勒戒後，均認
    無繼續施用毒品傾向，由臺灣基隆地方法院檢察署檢察官各
    於88年5月17日、91年1月24日，以88年度偵字第2955號、90
    年度毒偵字第1751號為不起訴處分確定，並各於88年5月18
    日、91年1月25日釋放（其後再犯施用第一級毒品案件，經
    裁定送強制戒治，自91年12月3日入所戒治，於92年4月10
    日停止戒治出所，其後遭撤銷停止戒治，於92年8月27日入
    所執行殘餘戒治期間7月24日，於93年1月9日因毒品危害防
    制條例修正免除戒治，非屬毒品危害防制條例所稱之「執行
    完畢釋放」）之事實，有臺灣高等法院被告前案紀錄表、前
    揭不起訴處分書附卷足稽。則公訴意旨以被告於觀察、勒戒
    執行完畢後，五年以內再犯施用毒品之犯行，應論以毒品危
    害防制條例第10條第2項之施用第二級毒品罪，固非無見。
    惟查，被告係以將海洛因、安非他命混合清水後，置入注射
    針筒內再予施打手臂血管之方式，同時施用海洛因、安非他
　　命之事實，業如前述，復查無其他可佐被告非同時施用上開
  　毒品之積極證據，依「罪證有疑，利歸被告」之證據法則，
    應認被告此部分陳述與事實相符。則被告以一施用毒品之行
    為，同時施用第一級毒品海洛因及第二級毒品安非他命，觸
    犯構成要件不相同之罪名為想像競合犯，應從一重之施用第
    一級毒品罪處斷。
(四)、然被告前因「基於施用第一級毒品海洛因之概括犯意，自94
    年1月24日晚上10時許起，至同年3月3日某時許止，以將海
    洛因摻水置入注射針筒再施打其兩手手肘內側皮膚靜脈血管
    處之方式，在其臺北縣金山鄉五湖村南勢39號住處、基隆市
    仁愛市場公共廁所等地，連續施用第一級毒品海洛因多次（
    約1至2天施用一次）。為警於94年1月25日下午3時50分許，
    在基隆市○○路、仁五路口盤查時，甲○○主動向警方供承
    其有施用第一級毒品海洛因之犯行，並將身上之海洛因1包
    （淨重0.04公克）取出交與警方，復於為警帶至派出所製作
    筆錄時，又自行將其所有置於其外套口袋內供本案施用第一
    級毒品海洛因用之注射針筒一支取出交與警方，自首而接受
    裁判；又於94年3月1日晚上6時55分許，在基隆市○○○街8
    巷龍騰大地地下室為警盤查查獲，並扣得第一級毒品海洛因
    1 包（淨重0.17公克）、其所有供本案施用第一級毒品海洛
    因用之注射針筒一支；再於94年3月5日下午3時30分許，因
    另涉強盜案件為警查獲，並均採驗其尿液後呈嗎啡陽性反應
    而陸續查悉上情」之連續施用第一級毒品海洛因之犯罪事實
    ，經台灣基隆地方法院於94年5月31日，以94年度訴字第173
    號判決判處有期徒刑八月，被告不服提起上訴，嗣於94年7
    月27日撤回上訴而告確定等情，有卷附上開另案確定判決、
    臺灣高等法院被告前案紀錄表可稽，則依首揭同一案件之說
    明，本案被告於94年3月1日某時，同時施用海洛因、安非他
    命之該次犯行，因與上開另案確定判決所認定之犯罪事實間
    ，有想像競合裁判上一罪關係，應屬同一案件，則本案既有
    同一案件曾經判決確定之情形，即應諭知免訴之判決。
(五)、原審以本件與上開另案確定判決所認定之犯罪事實間，有想
    像競合裁判上一罪關係屬同一案件，不經言詞辯論，逕為諭
    知免訴之判決。經核原判決並無違誤，檢察官上訴雖以：「
　　被告甲○○於94年3月1日18時55分許為警查獲後，其於基隆
  　市警察局第二分局94年3月1日20時30分警詢筆錄、本署94年
    3 月2日詢問筆錄及臺灣基隆地方法院94年4月8日及94年5月
    23日審判筆錄中（臺灣基隆地方法院94年度訴字第173號卷
    宗影本第35至37頁及第58至64頁），僅坦承有施用海洛因，
    甚且一度否認有施用安非他命（94年度毒偵字第762號卷第
    30頁），從無提及將海洛因及安非他命混合施用之情；且被
    告於原審準備程序表示：「我只有在民國94年3月1日施用一
    次，時間我不確定，我是將安非命摻入海洛因內施用」等語
    ，然被告於94年3月1日為警查獲後所扣得之白粉經送檢驗，
    係含第一級第6項毒品海洛因成分（淨重0.17公克），並未
    有何摻有第二級毒品安非他命之事實，復有法務部調查局94
    年4月27日調科壹字第320002748號鑑定通知書在卷足憑（見
    臺灣基隆地方法院94年度訴字第173號卷宗影本第47頁），
    足見被告於原審改稱其係將海洛因及安非他命混合施用云云
    ，應係事後為圖依想像競合犯規定論以一罪，所為虛構之詞
    ，不足憑信，原判決以被告自白同時施用海洛因及安非他命
    一次，而認本件與94年度訴字第173號確定判決所認定之犯
    罪事實間，具有想像競合之裁判上一罪關係，屬同一案件，
    而諭知免訴之判決，僅有被告之自白，其餘並無其他證據足
    以補強，自難認係允當，請求撤銷原判」等語，然查，被告
    於原審準備程序表示：「我只有在民國94年3月1日施用一次
    ，時間我不確定，我是將安非命摻入海洛因內施用」等語時
    ，當日到庭執行職務之檢察官，並未以證人身分要求訊問被
    告，且無證據證明被告此次陳述係虛偽不可採，又依刑事訴
    訟法第156條：「被告之自白，非出於強暴、脅迫、利誘、
    詐欺、疲勞訊問、違法羈押或其他不正之方法，且與事實相
    符者，得為證據。被告或共犯之自白，不得作為有罪判決之
　　唯一證據，仍應調查其他必要之證據，以察其是否與事實相
  　符。被告陳述其自白係出於不正之方法者，應先於其他事證
    而為調查。該自白如係經檢察官提出者，法院應命檢察官就
    自白之出於自由意志，指出證明之方法。被告未經自白，又
    無證據，不得僅因其拒絕陳述或保持緘默，而推斷其罪行」
　　之規定，與「刑事訴訟法第156條第2項規定，被告雖經自白
  　，仍應調查其他必要之證據，以察其是否與事實相符。立法
    目的乃欲以補強證據擔保自白之真實性；亦即以補強證據之
    存在，藉之限制自白在證據上之價值。而所謂補強證據，則
    指除該自白本身外，其他足資以證明自白之犯罪事實確具有
    相當程度真實性之證據而言。雖其所補強者，非以事實之全
    部為必要，但亦須因補強證據與自白之相互利用，而足使犯
    罪事實獲得確信者，始足當之（74年台覆字第10號判例）」
    之實務見解，足見所謂自白係指被告陳述不利於己之犯罪事
    實，而本件被告於原審稱將海洛因及安非他命混合施用等詞
    ，關於此項施用方法之陳述係有利於被告之辯解並非自白，
    原即無需補強證據證明，且「認定犯罪事實應依證據，為刑
    事訴訟法所明定，故被告否認犯罪事實所持之辯解，縱屬不
　　能成立，仍非有積極證據足以證明其犯罪行為，不能遽為有
  　罪之認定（30年上字第1831號判例參照）」，是上訴意旨尚
    有誤會，其指摘原判決不當，請求撤銷改判，為無理由，應
    予駁回，並不經言詞辯論為之。
據上論斷，應依刑事訴訟法第372條、第368條，判決如主文。
中　　華　　民　　國　　94　　年　　10 　月　　　5 　日
　　　　　　　　　刑事第十七庭  審判長法　官  鄭文肅
　　　　　　　　　　　　　　　　　　  法　官  林瑞斌
　　　　　　　　　　　　　　　　　　  法　官  施俊堯
以上正本證明與原本無異。
不得上訴。
                                      書記官  陳彥蕖
中　　華　　民　　國　　94　　年　　10　　月　　5 　　日
